【裁判字號】    97,訴,3134
【裁判日期】    970827
【裁判案由】    強盜
【裁判全文】
臺灣臺中地方法院刑事判決              97年度訴字第3134號
公  訴  人  臺灣臺中地方法院檢察署檢察官
被      告  戊○○
                    （現於臺灣臺中看守所羈押中）
指定辯護人  本院公設辯護人  丁○○
上列被告因強盜案件，經檢察官提起公訴（九十七年度偵字第一
三九五九號），本院判決如下：
    主    文
戊○○意圖為自己不法之所有，以強暴至使不能抗拒，而取他人
之物，累犯，處有期徒刑貳年拾月。
扣案之玩具手槍壹枝沒收。
    犯罪事實
一、戊○○前於民國九十六年間，曾因妨害風化案件，經本院以
    九十六年度中簡字第三０七四號判處有期徒刑四月確定，甫
    在九十六年十二月二十五日易科罰金執行完畢；詎猶不知警
    省悔悟，其於九十七年六月三日凌晨三時許，騎乘其舅父丙
    ○○所有車牌號碼NQM－762號重型機車，至臺中市○區○○
    路一八二巷二號巷口之檳榔攤內，先假意購買香菸以勘查形
    勢，待確認店內僅有店員甲○○○一人在內，隨即基於意圖
    為自己不法所有之犯意，取出其自己所有預藏之不具殺傷力
    ，但外型酷似真槍之玩具手槍一支抵住甲○○○之頸部，喝
    令甲○○○不許妄動，致甲○○○因誤認該玩具手槍係真槍
    ，受此強暴舉動而至不能抗拒，任令戊○○取走其置於抽屜
    內之新台幣（下同）八百元及放在桌上之香菸二包。戊○○
    於得手後，迅即逃離現場，且將所得現款花用殆盡。嗣因戊
    ○○將所騎乘之前揭機車留置於現場，為甲○○○發現後報
    警處理，員警乃調閱路口之監視錄影帶，並依循該機車之車
    牌號碼為追查，始悉上情，且於同日二十時三十分許，在臺
    中市○區○○路八巷一七號前，持檢察官所核發之拘票逕行
    拘提戊○○，戊○○且帶同員警至其位於臺中市○區○○路
    八巷一七號四樓Β室之租住處起獲前開戊○○所有供本件犯
    案使用，未具殺傷力之玩具手槍一枝，暨適為戊○○為前開
    強盜犯行所穿戴，但非為掩飾身分，並無特殊遮掩容貌之效
    用，與前開強盜犯行無直接關聯性之半罩式安全帽一頂、夾
    克及長褲各一件。
二、案經臺中市警察局第三分局報請臺灣臺中地方法院檢察署檢
    察官偵查起訴。
    理    由
一、上揭犯罪事實欄所載之強盜犯行，除據被告戊○○於警詢、
    偵查及本院均坦認不諱外，並經被害人甲○○○於警詢時指
    述歷歷〔見警卷第九頁至第一一頁。按被告以外之人（包括
    證人、鑑定人、告訴人、被害人及共同被告等）於審判外之
    陳述雖不符刑事訴訟法第一百五十九條之一至之四等四條之
    規定，而經當事人於審判程序同意作為證據，法院審酌該言
    詞陳述或書面陳述作成時之情況，認為適當者，亦得為證據
    ；當事人、代理人或辯護人於法院調查證據時，知有刑事訴
    訟法第一百五十九條第一項不得為證據之情形，而未於言詞
    辯論終結前聲明異議者，視為有前項之同意，同法第一百五
    十九條之五定有明文。立法意旨在於傳聞證據未經當事人之
    反對詰問予以核實，原則上先予排除；惟若當事人已放棄反
    對詰問權，於審判程序中表明同意該等傳聞證據可作為證據
    ；或於言詞辯論終結前未聲明異議，基於尊重當事人對傳聞
    證據之處分權及證據資料愈豐富，愈有助於真實發見之理念
    ，且強化言詞辯論主義，使訴訟程序得以順暢進行，上開傳
    聞證據亦均具有證據能力。本件被告及其指定辯護人已先後
    於本院訊問時表示就被害人於警詢之言詞陳述內容並無異見
    ，且同意作為證據（見本院卷第一０頁、第三二頁反面），
    經本院審酌被害人此等陳述作成時之客觀狀況，並無任何遭
    不當施壓或干擾，亦未有事證顯示其有遭受不當取供之情形
    ，因認以之作為本案之證據亦屬適當，依上開刑事訴訟法第
    一百五十九條之五第一項之規定，自得作為證據使用〕，且
    有監視錄影帶翻拍照片二張、員警查獲後所拍攝之照片十二
    張與車籍查詢－基本資料詳細畫面一紙在卷（見警卷第二二
    頁至第二九頁），暨被告所有供作案用之玩具手槍一枝扣案
    可資佐證，是被告所為上開自白，亦核與客觀事實相符，堪
    予採信。綜此，本件事證已臻明確，被告犯行洵堪認定。
二、按刑法加重竊盜罪或加重強盜罪所謂之「兇器」，應在客觀
    上足以對人之生命、身體、安全構成威脅，具有危險性者，
    始足當之。本件被告戊○○雖手持玩具手槍為前開犯行；惟
    槍枝之危害性，應在於其能擊發子彈或其他金屬，具有殺傷
    力，在客觀上造成人之生命、身體、安全等發生危害，而本
    件玩具手槍經送請內政部警政署刑事警察局為鑑驗後，認「
    送鑑空氣手槍壹枝（槍枝管制編號0000000000），認係氣體
    動力式槍枝，以填充氣體為發射動力，經測試結果，發射動
    能甚微，認不具殺傷力」，此有該局九十七年七月十五日刑
    鑑字第０九七００九五二九二號槍彈鑑定書在卷足稽（見偵
    察卷第二一頁至第二三頁），已難憑認其會對人之生命、身
    體、安全等構成危害，本院自無從遽為該玩具手槍係屬「兇
    器」之論斷。另按刑法第三百二十八條第一項所稱之「強暴
    」，指對人之身體，且足以抑制他人抵抗程度之有形力之行
    使；亦即直接或間接對於人之身體施以暴力，壓制被害人之
    抗拒。至於是否「不能抗拒」，除應考量行為人所實施之不
    法手段是否足以抑制通常人之抗拒，使之喪失自由意思外，
    並應就被害人之年齡、性別、性格、體能及當時所處環境等
    因素，加以客觀之考察，以為判別標準（最高法院八十八年
    度台上字第二一三二號判決參照）。本件被告為犯罪事實欄
    所載之犯行時，係攜帶前開酷似真槍之玩具手槍為之，且其
    以該玩具手槍抵住被害人吳李玉美之頸部，則依被告於行為
    當時對被害人所實施之上開強暴行為，依當時客觀環境觀察
    ，因被害人於倉皇間本無法詳細辨明槍枝之真偽與否，其遭
    被告以該槍枝抵住，自足以壓抑意思自由，而達不能抗拒之
    程度；綜此，核被告所為，應係犯刑法第三百二十八條第一
    項之普通強盜罪。另被告有如前揭犯罪事實欄所述之經有期
    徒刑宣告及執行完畢之情形，此有臺灣高等法院被告前案紀
    錄表附卷可稽，其於有期徒刑執行完畢後五年以內，故意再
    犯本件為有期徒刑以上之罪，構成累犯，應依刑法第四十七
    條第一項規定加重其刑。再被告因一時失慮，起意為本件強
    盜犯行，其雖持玩具手槍威嚇被害人以強索財物；然態度並
    未臻窮兇惡極之程度，且被告始終未具體傷害被害人，強盜
    所得亦僅現款八百元及香菸二包，犯罪所致具體損害尚屬輕
    微，被害人亦於本院審理時表示不願訴追及向被告求償之意
    ，而被告於警詢、偵查及本院訊問時均坦承犯行，深表悔意
    ，情堪憫恕，本院認縱處以刑法第三百二十八條第一項普通
    強盜罪之最低刑度即有期徒刑五年仍嫌過重，而有情輕法重
    之嫌，爰依刑法第五十九條之規定，酌量減輕其刑，使輕重
    得宜，罰當其罪，俾符罪刑相當原則，並依法先加重而後減
    輕之。
三、爰審酌被告戊○○之素行，其正值青壯，竟不知自愛自重，
    猶恣意強盜他人財物，對個人安全及社會秩序之危害匪淺，
    且視他人尊嚴及權益如無物，應予非難；兼衡酌被告犯罪之
    動機、目的、所用手段、犯罪所得不多、犯罪所致之具體危
    害未至深重以及犯罪後坦認全部犯行不諱，已見悔意之犯罪
    後態度，暨已與被害人甲○○○達成和解，被害人業於本院
    審理時到庭表示願意原宥被告，不欲再續行追究等一切情狀
    ，量處如主文所示之刑。
四、另扣案之玩具手槍一枝，係被告戊○○所有供其為前述強盜
    犯行所用之物，已據其供承在案（見本院卷第九頁反面），
    爰依刑法第三十八條第一項第二款之規定，併為沒收之諭知
    。至扣案半罩式安全帽一頂、夾克與長褲各一件，雖亦屬被
    告所有，並為其於上述強盜犯行時身著之物，但均僅屬一般
    之衣著及配件，經查並無特殊匿藏身分與遮掩容貌之效用，
    與被告本件強盜犯行難認有直接之關聯性，核既與刑法沒收
    之法定要件未合，爰不併予宣告沒收。再被告為前述強盜犯
    行時所持用之口罩一個，固為其所有供犯強盜犯罪遮掩容貌
    所用之物，然並未據扣案，又無具體事證足認該口罩係屬違
    禁物，且被告復於警詢時供述業已將該口罩丟棄於臺中市○
    ○路之不詳地點（見警卷第七頁），為免滋生日後執行之疑
    難，爰亦不併同諭知沒收，俱附此敘明之。
據上論斷，應依刑事訴訟法第二百九十九條第一項前段，刑法第
三百二十八條第一項、第四十七條第一項、第五十九條、第三十
八條第一項第二款，判決如主文。
本案經檢察官乙○○到庭執行職務。
中    華    民    國    97    年    8     月    27    日
                  刑事第三庭  審判長法  官  賴恭利
                                    法  官  黃松竹
                                    法  官  陳思成
上正本證明與原本無異。
如不服本判決，應於收受送達後10日內向本院提出上訴書狀（應
敘述具體理由並附繕本）。
上訴書狀如未敘述理由，應於上訴期間屆滿後20日內補提理由書
於本院。
                                    書記官  吳詩琳
中    華    民    國    97    年    8     月    27    日
附錄論罪科刑法條
刑法第三百二十八條第一項
意圖為自己或第三人不法之所有，以強暴、脅迫、藥劑、催眠術
或他法，至使不能抗拒，而取他人之物或使其交付者，為強盜罪
，處五年以上有期徒刑。


司法院資訊處製作；財團法人民間司法改革基金會備份。
